臺灣臺中地方法院刑事判決　
111年度金訴字第480號
公  訴  人  臺灣臺中地方檢察署檢察官
被      告  謝宜華



上列被告因違反洗錢防制法等案件，經檢察官提起公訴（110年
度偵字第26058號、第40381號），本院判決如下：
    主    文
丁○○幫助犯洗錢防制法第十四條第一項之一般洗錢罪，處有期徒
刑肆月，併科罰金新臺幣壹萬元，罰金如易服勞役，以新臺幣壹
仟元折算壹日。
    犯罪事實
一、丁○○可預見一般人取得他人金融機構帳戶使用，常與財產
    犯罪具有密切關係，可能利用他人金融機構帳戶作為取得詐
    欺贓款之工具，並製造金流追查斷點、隱匿詐欺所得之去向
    ，竟仍基於幫助詐欺取財、幫助一般洗錢之不確定故意，於
    民國110年4月29日前某日，在不詳地點，將其向中華郵政股
    份有限公司（下稱中華郵政公司）壽豐郵局申設之帳號：00
    0-00000000000000號帳戶（下稱壽豐郵局帳戶）及其未成年
    之子陳○○(真實姓名詳卷)向中華郵政公司中壢自立郵局申設
    之帳號：000-00000000000000號帳戶（下稱中壢自立郵局帳
    戶），交付予真實姓名、年籍均不詳之詐欺正犯。嗣該詐欺
    正犯於取得上開2帳戶資料後，即基於意圖為自己不法所有
    之詐欺取財及一般洗錢犯意，為下列行為：（一）於110年4
    月29日20時40分許，接續假冒美妝用品電商人員、台新銀行
    人員撥打電話向乙○○詐稱：其先前購買商品時，因快遞送達
    由其家人代收時誤簽為經銷商，導致又下了10筆訂單，將遭
    扣款，須依指示操作取消設定云云，致乙○○陷於錯誤，依指
    示操作網路銀行以解除設定，分別於110年4月29日21時17分
    、同日21時20分許轉帳新臺幣(下同)4萬9949元、4萬1041元
    入前揭中壢自立郵局帳戶；（二）於110年4月29日21時30分
    許前某時，假冒銀行客服人員撥打電話向甲○○詐稱：信用卡
    止付操作錯誤，須依指示操作始能解除云云，致甲○○陷於錯
    誤，依指示操作，分別於110年4月29日21時56分許，轉帳2
    萬9987元至上揭中壢自立郵局帳戶內，又於同日22時35分、
    同日22時37分許，轉帳5萬元、4萬9989元至前揭壽豐郵局帳
    戶，嗣前揭轉入之金額，旋遭該詐欺正犯提領一空，產生遮
    斷資金流動軌跡以逃避國家追訴、處罰之效果。嗣經乙○○、
    甲○○發覺遭詐騙後迅速報警，始查悉上情。
二、案經乙○○、甲○○訴由花蓮縣警察局花蓮分局報告臺灣臺中地
    方檢察署檢察官偵查起訴。
    理    由
壹、證據能力部分
　　本案認定事實所引用之卷內被告丁○○以外之人於審判外之言
    詞或書面陳述，被告於本院準備程序時均未爭執證據能力（
    本院卷第37-38頁），檢察官、被告於辯論終結前亦均未對
    該等證據之證據能力聲明異議（本院卷第75-84頁），本院
    復審酌前揭陳述作成時之情況，並無違法取證之瑕疵，亦認
    以之作為證據為適當，是本案有關被告以外之人於審判外之
    言詞或書面陳述等供述證據，依刑事訴訟法第159條之5規定
    ，自均得為證據。至於以下所引用其餘非供述證據部分，既
    不適用傳聞法則，復查無違法取得之情事存在，自應認同具
    證據能力。
貳、認定犯罪事實所憑之證據及理由
一、訊據被告固坦承其所申辦之壽豐郵局帳戶、其子陳○○所申辦
    之中壢自立郵局帳戶皆為其所管領使用，且詐欺正犯取得上
    開壽豐郵局帳戶、中壢自立郵局帳戶(以下合稱上開2帳戶)
    之帳戶資料後，即對告訴人乙○○、甲○○以上開方式施行詐術
    ，致使告訴人乙○○陷於錯誤，而匯款如上開金額至中壢自立
    郵局帳戶，致使告訴人甲○○陷於錯誤，而匯款如上開金額至
    壽豐郵局帳戶、中壢自立郵局帳戶，又告訴人2人所匯入之
    款項旋遭詐欺正犯提領一空之事實，惟矢口否認有何幫助詐
    欺取財、幫助一般洗錢之犯行，辯稱：我並沒有將上開2帳
    戶提供予他人使用，我是於110年4月底時在臺中港郵局附近
    遺失上開2帳戶之存摺、提款卡，當時我將上開2帳戶之存摺
    、提款卡放在袋子裡掛在摩托車上，因為當天下雨，我回家
    發現袋子淋濕破掉，且存摺、提款卡都掉了，而我的提款卡
    密碼都是寫在存摺封面上，密碼是我自己的生日，我也有透
    過通訊軟體LINE告知我前夫說我的上開2帳戶之存摺、提款
    卡都遺失了等語。
二、經查，被告所申辦之壽豐郵局帳戶、其子陳○○所申辦之中壢
    自立郵局帳戶皆為其所管領使用，且詐欺正犯取得上開壽豐
    郵局帳戶、中壢自立郵局帳戶(以下合稱上開2帳戶)之帳戶
    資料後，即對告訴人乙○○、甲○○以上開方式施行詐術，致使
    告訴人乙○○陷於錯誤，而匯款如上開金額至中壢自立郵局帳
    戶，致使告訴人甲○○陷於錯誤，而匯款如上開金額至壽豐郵
    局帳戶、中壢自立郵局帳戶，又告訴人2人所匯入之款項旋
    遭詐欺正犯提領一空等情，已為被告所是認(見本院卷第37
    、40、82頁)，核與告訴人即證人乙○○、甲○○於警詢時之證
    述大致相符(見110偵26058卷第19-22、110偵40381卷23-27
    頁)，並有中華郵政股份有限公司110年5月21日儲字第11001
    34679號函檢附00000000000000號帳戶基本資料及歷史交易
    清單、中華郵政股份有限公司110年5月27日花行字第110000
    0380號函檢附00000000000000號之提款影像光碟及交易紀錄
    明細、中華郵政股份有限公司臺北郵局110年5月27日北營字
    第1100001354號函檢附案關監視錄影光碟、中華郵政股份有
    限公司臺中郵局110年5月28日中政字第1101200437號函檢附
    臺中港郵局案關時段監視錄影畫面光碟、台新國際商業銀行
    股份有限公司110年5月28日台新總文字第1100009261號函檢
    附00000000000000之開戶資料及資金往來明細、臺北市政府
    警察局士林分局文林派出所陳報單、受理各類案件紀錄表、
    受理詐騙帳戶通報警示簡便格式表、內政部警政署反詐騙諮
    詢專線紀錄表、金融機構聯防機制通報單、明洞美妝之網頁
    及臉書擷圖、網路銀行轉帳紀錄、中華郵政股份有限公司11
    0年8月2日儲字第1100206640號函檢附00000000000000（戶
    名陳〇〇）、00000000000000（戶名丁○○）號帳戶基本資料及
    歷史交易清單、中華郵政股份有限公司臺北郵局110年8月11
    日北營字第1100002009號函檢附案關監視錄影光碟、帳戶個
    資檢視資料、臺中市政府警察局第五分局四平派出所受理各
    類案件紀錄表、受理詐騙帳戶通報警示簡便格式表、內政部
    警政署犯詐騙諮詢專線紀錄表、金融機構聯防機制通報單、
    網路銀行轉帳照片、甲○○郵局存摺帳戶內頁交易明細附卷可
    稽(見110偵26058卷第25-30、31-33、35、37、41-47、55、
    59-69頁、110偵40381卷第29-49、51、55-56、59、61-65、
    72-74頁)，此部分之事實，堪先認定。
三、被告有將其上開2帳戶之存摺、提款卡交付予無信任關係之
    他人使用，且主觀上具有幫助詐欺取財、幫助一般洗錢之不
    確定故意：
(一)查實施詐欺取財犯行之人，欲以上開2帳戶供作被害人匯入
    款項之帳戶前，應已取得上開2帳戶之實際管領者即被告之
    同意，以確保上開2帳戶於供作詐欺取財使用之期間，被告
    不會自行提領帳戶內金額、辦理掛失或報警，否則，詐欺正
    犯於未能確認上開2帳戶是否可自由提領、轉帳之情形下，
    衡情豈會冒著隨時遭掛失或報警列為警示帳戶，甚至所騙得
    之款項均遭被告提領一空之風險，貿然將所騙得之不法所得
    匯入上開2帳戶；再者，使用金融卡操作帳戶，必須以金融
    卡結合密碼始得為之，而現今金融卡密碼均係多個數字組合
    之設計，且銀行對於金融卡密碼輸入錯誤亦設有固定次數之
    限制，逾此次數即由自動櫃員機扣留金融卡，以防盜領。從
    而，若非被告主動提供金融卡並告知密碼，詐欺正犯如何能
    逕自使用被告之金融卡進行提款；復觀諸上開2帳戶之交易
    明細可知(見110偵40381卷41、49頁)，上開2帳戶於告訴人2
    人受詐欺而匯款前，餘額所剩無幾，且告訴人2人受騙後所
    匯入之款項，均於匯款當日即遭提領一空，顯與一般幫助詐
    欺之行為人多於交付帳戶予他人之前，會先將銀行帳戶內款
    項盡量提領或花費殆盡，以免銀行帳戶內原有之存款遭人領
    取，以及詐欺正犯會於短時間內迅速提領贓款之特徵相符，
    益徵應係被告主動將上開2帳戶之金融卡交付予他人並告知
    密碼，而有意將帳戶供他人使用甚明。
(二)又按行為人對於構成犯罪之事實，預見其發生而其發生並不
    違背其本意者，以故意論，刑法第13條第2項定有明文，此
    於學理上稱為不確定故意或間接故意。是行為人若對於他人
    可能以其所交付之帳戶，進行詐欺取財、一般洗錢之犯罪行
    為，已預見其發生而其發生並不違反其本意，自仍應負相關
    之罪責。又金融帳戶存摺、提款卡及密碼，攸關申請人個人
    財產權益之保障，均屬具高度專屬性，除本人、與本人具密
    切親誼，或經本人授權使用之人外，實難認有何正當理由可
    交付予陌生人使用該等物品，且一般民眾皆可以存入最低開
    戶金額之方式申請開戶，個人亦可在不同金融機構申請多數
    存款帳戶使用，並無困難，此乃眾所週知之事實，況現今詐
    欺集團以人頭帳戶作為遂行詐欺犯罪取款，造成難以追查款
    項金流去向之情形甚為猖獗，金融帳戶勿交付他人使用以免
    淪為犯罪之幫助工具乙情，迭經媒體及政府機關、金融機構
    多方宣導，故稍具通常社會歷練與經驗法則之一般人均應認
    知倘若該等物品落入不明人士手中，極易被利用為與財產相
    關之犯罪工具。經查，被告於案發時已成年，此有被告之個
    人戶籍資料在卷可佐(見本院卷第15頁)，復於審理時自陳：
    我學歷為高職肄業，目前受雇從事美髮材料的網路店家販賣
    工作等語(見本院卷第83頁)，則被告為智識成熟之成年人，
    且已具一定之工作經驗及金融帳戶使用經驗，當非毫無社會
    歷練之人，則被告提供上開2帳戶供他人使用時，應已預見
    可能被他人作為人頭帳戶使用，及可能遭利用為詐欺取財及
    掩飾、隱匿犯罪所得去向之不法用途，卻仍輕率將上開2帳
    戶之存摺、金融卡交予無信任關係之他人使用，並告知密碼
    ，顯然係容任不法結果發生，而有幫助詐欺取財、幫助一般
    洗錢之不確定故意，至為明確。　　
(三)至於被告雖辯稱其將生日設定為上開2帳戶之提款卡密碼，
    並將密碼寫在存摺封面上面，嗣因上開2帳戶之存摺、提款
    卡遺失，始遭人利用違犯本案云云，惟查，金融帳戶資料事
    關個人財產權益之保障，提款卡及密碼等物之專屬性質均甚
    高，若落入不明人士手中，極易被他人盜領帳戶內款項或利
    用為取贓之犯罪工具，一般人均有妥為保管以防止他人任意
    使用之認識，是一般稍有社會歷練、經驗之人，為免他人取
    得提款卡後，可輕易得知提款卡密碼，而順利提領款項，均
    會將載有提款卡密碼之文件與提款卡分別存放且妥善保管，
    豈有將提款卡密碼書寫於存摺上，並與提款卡放置於同一處
    之可能，而被告於案發時業已成年，教育程度為高職肄業，
    並有工作經驗，業如前述，其當屬具備一般智識及社會經驗
    之成年人，對於上情理應知之甚詳，再者，倘若果如被告所
    辯其提款卡密碼為其生日，衡情被告當無可能忘記自己之生
    日日期，自無再將提款卡密碼書寫於存摺封面之必要，而徒
    增密碼外流之風險，顯見被告此部分所辯與社會常情有違；
    又查，被告並未向郵局辦理掛失補發存摺及提款卡，亦無向
    警局報案之紀錄，此有中華郵政股份有限公司110年5月21日
    儲字第1100134679號函可佐(見110偵26058卷第25頁)，復經
    被告自陳在卷(見本院卷第37、82頁)，與一般人遺失存摺、
    提款卡會立即辦理掛失補發或向警局報案之常情反應亦不相
    符，更可徵被告所辯顯屬無稽，不足採信。又被告雖曾於11
    0年5月4日透過通訊軟體LINE向暱稱「小氣鬼」之人傳訊息
    稱「○安的郵局本子我用不見了，我要重新申請，要去拿戶
    籍謄本和你的雙證件」、 「我沒辦法申請戶籍謄本」，暱
    稱「小氣鬼」之人回覆以「禮拜六早上9點我去載妳們去大
    郵局辦」，被告又稱「我印章放在臺中耶」、「要原本的印
    章」、「還是要先辦掛失」，此有被告所提供與「小氣鬼」
    之LINE對話紀錄在卷可參(見110偵26058卷17頁)，惟查，被
    告自稱早於110年4月底即已知悉上開2帳戶之存摺、提款卡
    遺失之事(見本院卷第37、82頁)，何以遲至110年5月4日始
    向暱稱「小氣鬼」之人告以存摺、提款卡遺失一事，亦與常
    情相悖，遑論被告事後仍未向郵局辦理掛失補發，已如前述
    ，自難單憑此等案發後始為之對話紀錄，即遽為有利於被告
    之認定，併此敘明。　
四、綜上所述，被告所辯顯屬嗣後卸責之詞，本案事證明確，被
    告之犯行堪以認定，應予依法論科。
參、論罪科刑
一、按刑法上之幫助犯，係對於犯罪與正犯有共同之認識，以幫
    助之意思，對於正犯資以助力，而未參與犯罪行為者而言，
    如未參與實行構成要件之行為，且係出於幫助之意思，提供
    助力，即屬幫助犯，而非共同正犯（最高法院49年度台上字
    第77號判決可資參照）。本件被告基於不確定之幫助故意，
    提供上開2帳戶予真實姓名年籍不詳之詐欺正犯，使詐欺正
    犯對告訴人2人施以詐術，致使告訴人2人均陷於錯誤，分別
    將款項匯入上開2帳戶，再由詐欺正犯自上開2帳戶將告訴人
    2人匯入之款項予以提領一空，藉以掩飾、隱匿特定犯罪所
    得之來源、去向，是核被告所為，係犯刑法第30條第1項前
    段、第339條第1項之幫助詐欺取財罪，及刑法第30條第1項
    前段、洗錢防制法第14條第1項之幫助一般洗錢罪。
二、又被告係以提供上開2帳戶之單一行為，幫助他人對告訴人2
    人實行數個詐欺取財犯行，並同時觸犯上開數罪名，應依刑
    法第55條想像競合犯之規定，從一重即幫助一般洗錢罪處斷
    。
三、被告基於幫助犯意為上開犯行，為幫助犯，爰依刑法第30條
    第2項規定，按正犯之刑減輕之。
四、又被告於偵審中始終否認犯行，自無洗錢防制法第16條第2
    項之適用，併此敘明。
五、爰以行為人之責任為基礎，審酌被告已預見交付上開2帳戶
    存摺、提款卡及密碼之行為，很可能幫助詐欺正犯遂行詐欺
    及洗錢犯行，竟仍將上開2帳戶提供予他人使用，致使告訴
    人2人受有財產上損害，並產生遮斷或掩飾、隱匿資金流動
    軌跡以逃避國家追訴、處罰之效果，使執法人員難以追查該
    詐欺正犯之真實身分，而助長詐欺正犯為財產犯罪之風氣，
    所為實屬不該；再考量本案被害人人數亦非單一，所受損失
    數額非微；復參以被告迄今仍否認犯行，可見其犯後態度不
    佳，毫無悔意可言；再考量被告有與告訴人乙○○達成調解，
    並賠償告訴人乙○○部分之損失，此有本院調解程序筆錄可佐
    (見本院卷第59-60頁)，惟迄今尚未與告訴人甲○○達成調解
    或和解，亦未賠償告訴人甲○○等情；兼衡以被告之犯罪動機
    、目的、告訴人2人受騙金額之多寡，暨被告自陳學歷為高
    職肄業，目前受雇從事美髮材料的網路店家販賣工作，經濟
    狀況普通，有1名未成年子女需扶養等一切情狀(見本院卷第
    83頁)，量處如主文所示之刑，併就所處罰金部分諭知易服
    勞役之折算標準。　　　　　　　　
肆、沒收部分
　　洗錢防制法第18條第1項固規定：「犯第14條之罪，其所移
    轉、變更、掩飾、隱匿、收受、取得、持有、使用之財物或
    財產上利益，沒收之；犯第15條之罪，其所收受、持有、使
    用之財物或財產上利益，亦同」，為刑法沒收規定之特別規
    定，自應優先於刑法相關規定予以適用，亦即就洗錢行為標
    的之財物或財產上利益，均應依洗錢防制法第18條規定沒收
    之。惟上開條文雖採義務沒收主義，卻未特別規定「不問屬
    於犯罪行為人與否，沒收之」，致該洗錢行為之標的是否限
    於行為人所有者始得宣告沒收，有所疑義，於此情形自應回
    歸適用原則性之規範，即參諸刑法第38條第2項前段規定，
    仍以屬於行為人所有者為限，始應予沒收。經查，並無證據
    證明被告實際取得或朋分告訴人2人匯入上開2帳戶而遭提領
    之款項，依上開規定及說明，無從就告訴人2人匯入上開2帳
    戶而遭提領之款項，依洗錢防制法第18條第1項規定對被告
    宣告沒收。又本案亦無證據證明被告因交付上開2帳戶予詐
    欺正犯，已從中獲取任何報酬或不法利得，自無諭知沒收犯
    罪所得或追徵其價額之餘地，附此敘明。
據上論斷，應依刑事訴訟法第299條第1項前段，洗錢防制法第14
條第1項，刑法第11條、第30條第1項前段、第2項、第339條第1
項、第55條、第42條第3項前段，刑法施行法第1條之1第1項，判
決如主文。
本案經檢察官黃政揚提起公訴，經檢察官丙○○到庭執行職務　
中　　華　　民　　國　　111 　年　　9 　　月　　8 　　日
            刑事第四庭    審判長法  官  黃佳琪  
                                法  官  劉依伶
                                法  官  魏威至
以上正本證明與原本無異。
如不服本判決應於收受送達後20日內向本院提出上訴書狀，並應
敘述具體理由；其未敘述上訴理由者，應於上訴期間屆滿後20日
內向本院補提理由書（均須按他造當事人之人數附繕本）「切勿
逕送上級法院」。
告訴人或被害人如不服判決，應備理由具狀向檢察官請求上訴，
上訴期間之計算，以檢察官收受判決正本之日起算。
                                書記官  林鈺娟
中　　華　　民　　國　　111 　年　　9 　　月　　8 　　日
附錄本案論罪科刑之法條：
中華民國刑法第30條
（幫助犯及其處罰）
幫助他人實行犯罪行為者，為幫助犯。雖他人不知幫助之情者，
亦同。
幫助犯之處罰，得按正犯之刑減輕之。

中華民國刑法第339條
（普通詐欺罪）
意圖為自己或第三人不法之所有，以詐術使人將本人或第三人之
物交付者，處 5 年以下有期徒刑、拘役或科或併科 50 萬元以
下罰金。
以前項方法得財產上不法之利益或使第三人得之者，亦同。
前二項之未遂犯罰之。

洗錢防制法第14條
有第二條各款所列洗錢行為者，處 7 年以下有期徒刑，併科新
臺幣 5 百萬元以下罰金。
前項之未遂犯罰之。
前二項情形，不得科以超過其特定犯罪所定最重本刑之刑。